【裁判字號】    96,訴,661
【裁判日期】    970417
【裁判案由】    毒品危害防制條例
【裁判全文】
臺灣士林地方法院刑事判決               96年度訴字第661號
公  訴  人  臺灣士林地方法院檢察署檢察官
被      告  甲○○
上列被告因違反毒品危害防制條例案件，經檢察官提起公訴（96
年度毒偵字第621 號、第640 號），而被告於準備程序中就被訴
事實為有罪之陳述，經合議庭裁定由受命法官獨任進行簡式審判
程序，並判決如下：
    主  文
甲○○施用第一級毒品，累犯，處有期徒刑壹年，減為有期徒刑
陸月，扣案之注射針筒壹支及膠管壹條均沒收。又施用第一級毒
品，累犯，處有期徒刑壹年，減為有期徒刑陸月，扣案之第一級
毒品海洛因（淨重零點貳柒公克）沒收銷燬；海洛因包裝袋壹個
沒收。減刑後應執行有期徒刑拾壹月，扣案之第一級毒品海洛因
（淨重零點貳柒公克）沒收銷燬；注射針筒壹支、膠管壹條及海
洛因包裝袋壹個均沒收。
    事實及理由
一、犯罪事實：甲○○曾因施用毒品案件，經依本院90年度毒聲
    字第1481號裁定送觀察勒戒，於民國90年12月17日執行完畢
    釋放後，又於5 年內再犯施用第一級、第二級毒品罪，經本
    院以92年度訴字第418 號判決，分別處有期徒刑10月及有期
    徒刑6 月，應執行有期徒刑1 年2 月確定，甫於94年1 月31
    日執行完畢。詎仍不知悔悟，另分別基於施用第一級毒品之
    犯意：(一)於96年3 月10日為警逮捕前某時，在臺北縣淡水鎮
    淡水捷運站對面之中油加油站廁所內，將海洛因溶液置於針
    筒，以膠管束縛身體尋找血管，再將海洛因溶液施打入身體
    之方式，施用第一級毒品海洛因，嗣於同日19時30分許，在
    臺北縣淡水鎮○○路與中正路口為警攔檢，當場扣得其所有
    之注射針筒1 支及膠管1 條。(二)於96年3 月13日某時，在前
    揭廁所，以注射之方式，施用第一級毒品海洛因，並於96
    年3 月14日因行跡可疑為警盤查，當場扣得第一級毒品海洛
    因1 包（淨重0.27公克），並均經採尿送驗而查悉上情。案
    經臺北縣政府警察局淡水分局及臺北市政府警察局士林分局
    報告臺灣士林地方法院檢察署檢察官偵查起訴。
二、上揭犯罪事實，業據被告坦承不諱，並有台北縣政府警察局
    淡水分局查獲毒品案件被移送者姓名、代碼對照表及台灣檢
    驗科技股份有限公司濫用藥物尿液檢驗報告、臺北市政府警
    察局偵辦毒品案件尿液檢體委驗單、台灣尖端先進生技醫藥
    股份有限公司濫用藥物檢驗報告各1 份在卷可稽，復有扣案
    之注射針筒1 支（經初步鑑驗未見毒品反應，見臺灣士林地
    方法院檢察署96年度毒偵字第621 號卷第22頁台北縣政府警
    察局淡水分局查獲涉嫌毒品危害防制條例毒品初步鑑驗報告
    單）、膠管1 條及第一級毒品海洛因1 包（淨重0.27公克）
    及法務部調查局鑑定書1 份可資佐證，被告與前揭犯罪事實
    相契合之自白應與事實相符，本件事證明確，被告犯行堪予
    認定，應依法論科。
三、查92年7 月9 日新修正之毒品危害防制條例刪除2 犯及3 犯
    之規定，一改修法前繁雜之處遇程序，僅將施用毒品者簡化
    區分為初犯、再犯，並認施用毒品者係屬病患性犯人，以觀
    察、勒戒戒除其身癮，並以強制戒治去除其心癮。經觀察、
    勒戒或強制戒治執行完畢釋放後，若係5 年後再犯該條例第
    10條施用毒品罪者，與同條例第20條第1 項、第2 項關於「
    初犯」之處理方式相同，檢察官應先聲請法院裁定令被告入
    勒戒處所觀察、勒戒，並視有無繼續施用毒品傾向，決定應
    予釋放、為不起訴之處分，或應聲請法院裁定令入勒戒處所
    強制戒治；若係5 年內「再犯」同條例第10條施用毒品罪者
    ，依同條例第23條第2 項規定，檢察官則應依法追訴。觀諸
    該條例第20條第3 項之修正理由：「觀察、勒戒或強制戒治
    5 年後再犯者，顯見前所實施之觀察、勒戒或強制戒治已足
    以遮斷其施用毒品之癮，為期自新及協助其戒除毒癮，對此
    5 年後再犯者，爰明定仍適用初犯之規定，先經觀察、勒戒
    、強制戒治之程序。」及同條例第23條第2 項之修正理由：
    「為配合簡化施用毒品犯之刑事處遇程序，並鑑於經觀察、
    勒戒或強制戒治執行完畢釋放後5 年內再犯者，其再犯率甚
    高，原據以實施之觀察、勒戒及強制戒治既已無法收其實效
    ，自應施以刑事處遇。」顯然如施用毒品者係前經觀察、勒
    戒或強制戒治等治療程序執行完畢5 年後，始再施用毒品之
    「初犯」，因前所執行之觀察、勒戒或強制戒治已足收戒除
    毒癮之效，自應重新執行觀察、勒戒或強制戒治等治療程序
    ，並於治療程序執行完畢後，由檢察官為不起訴處分，毋庸
    對之追訴處罰；反之，在「再犯」之情形，因其先前所為治
    療程序顯未能收戒斷毒癮之效，且考量施用毒品者之再犯率
    偏高，乃簡化其刑事處遇程序，而逕予追訴處罰，不再施以
    治療程序。參酌上開立法理由，修正毒品危害防制條例就施
    用毒品者，祇於「初犯」及「5 年後再犯」二種情形，有其
    追訴條件之限制，即須於初犯經觀察、勒戒或強制戒治釋放
    後，5 年內均無施用毒品之行為，始能認其前所實施之觀察
    、勒戒或強制戒治已足遮斷毒癮，而得於5 年後再犯時，再
    予適用初犯之規定，重行觀察、勒戒等程序。倘5 年內已經
    再犯，被依法追訴處罰，縱其第3 次（或第3 次以上）施用
    毒品之時間在初犯釋放5 年以後，即與「5 年後再犯」之情
    形有別，且因已於「5 年內再犯」，顯見其再犯率甚高，原
    實施觀察、勒戒或強制戒治，已無法收其實效，而無5 年戒
    斷期之存在，自無再經觀察、勒戒及強制戒治之必要，應由
    檢察官逕行起訴，始符新法修正之本旨，最高法院95年度台
    非字第59號、第65號判決意旨可資參照。本件被告有前開犯
    罪事實項下所載之前科紀錄，有臺灣高等法院被告全國前案
    紀錄表各1 份在卷可考，其於觀察勒戒執行完畢後，5 年以
    內再犯毒品危害防制條例第10條第1 項、第2 項之施用第一
    級、第二級毒品犯行經法院判刑確定，本次再犯本件施用第
    一級毒品罪，自應依法追訴處罰。
四、核被告2 次所為，均係犯毒品危害防制條例第10條第1 項之
    施用第一級毒品罪。其因施用第一級毒品海洛因而持有之，
    持有之低度行為，均為施用之高度行為所吸收，不另論罪。
    被告前後2 次施用第一級毒品犯行，犯意各別，無實質上一
    罪或裁判上一罪關係，應予分論併罰。又被告有如犯罪事實
    項下所示之前科紀錄，有臺灣高等法院被告前案紀錄表附卷
    可稽，其於徒刑執行完畢後5 年內，故意再犯本案有期徒刑
    以上之二罪，均為累犯，各應依刑法第47條第1 項規定加重
    其刑。爰審酌被告前曾有施用毒品之犯行，經觀察勒戒之治
    療程序並判刑後，仍未戒除惡習而繼續施用，足見其深陷毒
    癮而難以自拔，並考量其品行、生活狀況、智識程度，犯罪
    後雖坦承犯行，但經2 次通緝到案而接受審判，態度難稱良
    好等一切情狀，分別就其所犯，量處如主文所示之刑。而被
    告犯罪時間均在96年4 月24日以前，雖經2 次通緝，但通緝
    時間均在中華民國九十六年罪犯減刑條例施用之後，並無該
    條例第5 條不得減刑規定之適用，應依同條例第2 條第1 項
    第3 款減其宣告刑二分之一，並依同條例第10條第1 項規定
    ，於減刑後定其應執行之刑。又扣案之注射針筒1 支及膠管
    1 條，為被告所有供本案犯罪事實(一)部分犯罪所用之物，爰
    從屬於其主刑宣告沒收。另扣案之第一級毒品海洛因（淨重
    0.27公克），則應依毒品危害防制條例第18條第1 項前段規
    定沒收銷燬，其包裝袋1 個，則用於包裝第一級毒品海洛因
    ，防止逸散、受潮，便於攜帶，為被告所有供犯罪所用之物
    ，爰依法宣告沒收。
五、據上論斷，應依刑事訴訟法第273 條之1 第1 項、第310 條
    之2 、第454 條、第299 條第1 項前段，毒品危害防制條例
    第10條第1 項、第18條第1 項前段，刑法第11條、第47條第
    1 項、第38條第1 項第2 款、第51條第5 款，中華民國九十
    六年罪犯減刑條例第2 條第1 項第3 款、第7 條、第10條第
    1 項，判決如主文。
六、如不服本判決，應於收受送達後10日內向本院提出上訴書狀
    ，其未敘述上訴理由者，應於上訴期間屆滿後20日內向本院
    補提理由書狀（均須按他造當事人之人數附繕本）。
本案經檢察官洪三到庭執行職務。
中    華    民    國    97    年    4     月    17    日
                  刑事第七庭法  官  周群翔
以上正本證明與原本無異。
                            書記官  劉育君
中    華    民    國    97    年    4     月    17    日
附錄本案論罪科刑法條全文：
毒品危害防制條例第10條
施用第一級毒品者，處6 月以上5 年以下有期徒刑。
施用第二級毒品者，處3 年以下有期徒刑。


司法院資訊處製作；財團法人民間司法改革基金會備份。
